臺灣臺中地方法院刑事判決　　　　　　100年度交易字第380號
公　訴　人　臺灣臺中地方法院檢察署檢察官
被　　　告　徐政凱
上列被告因過失傷害案件，經檢察官提起公訴（99年度偵字第23
165 號），本院判決如下：
    主    文
徐政凱因過失傷害人，處拘役伍拾伍日，如易科罰金，以新臺幣
壹仟元折算壹日。
    犯罪事實
一、徐政凱於民國99年3 月8 日上午7 時許，騎乘車牌號碼333
    －GQX 號機車，沿臺中市○○區○○路2 段93巷（係劃有分
    向限制線之2 車道道路）由北往南方向行駛，於同日上午7
    時30分許，行經雅潭路2 段93巷12-8號章正企業有限公司（
    下稱章正公司）前10餘公尺時，原應注意汽車（包括機器腳
    踏車）在未劃設慢車道之雙向二車道行駛時，在劃有分向限
    制線之路段，不得駛入來車之車道內，並應注意機器腳踏車
    變換車道時，應讓直行車先行，並注意安全距離，而依當時
    天候晴、日間自然光線、路面乾燥、無缺陷且無障礙物、視
    距良好，並無不能注意之情事，詎徐政凱疏未注意及此，適
    遇郭慧君騎乘車牌號碼F8S －367 號機車，亦沿臺中市○○
    區○○路2 段93巷由北往南方行駛，於行駛至徐政凱所駕駛
    之機車左後方之際（郭慧君騎乘機車右側車頭與徐政凱騎乘
    機車左後車輪平行，兩車間距約0.5 公尺），徐政凱欲行駛
    至左前方之章正公司，即貿然向左變換車道至來車道（即對
    向車道），騎乘機車左後側因而撞擊郭慧君騎乘機車之右前
    側，郭慧君閃避不及，因而人車倒地，致受有腦震盪、右側
    顴骨骨折及上頷骨粉碎性骨折等傷害。徐政凱於肇事後，在
    有偵查權之機關或公務員發覺前，向到場處理車禍之警員承
    認為肇事人，不逃避裁判而自首。
二、案經郭慧君告訴臺灣臺中地方法院檢察署檢察官偵查起訴。
    理    由
壹、證據能力方面
一、按被害人乃被告以外之人，本質上屬於證人，其陳述被害經
    過，亦應依人證之法定偵查、審判程序具結，方得作為證據
    （最高法院93年台上字第6578號判例參照）。又被害人於偵
    查中受訊問時，除依同法第248 條之1 之規定單純陳述意見
    時，可毋庸具結外，其就與被害經過待證事實有重要關係之
    親身知覺、體驗事實為陳述時，自應限縮於已踐行人證之法
    定程序具結，始得作為證據使用，其以被害人身分所為未具
    結之陳述，縱符合刑事訴訟法第159 條之1 第2 項所定傳聞
    之例外，仍不得作為證據（最高法院99年度台上字第5638號
    判決參照）。查告訴人郭慧君於偵查中未經具結而陳述被害
    經過（見他卷第20至21頁），被告雖同意作為證據（見本院
    卷第11頁），揆諸前開說明，仍無證據能力。
二、次按刑事訴訟法第159 條第1 項規定：被告以外之人於審判
    外之言詞或書面陳述，除法律有規定者外，不得作為證據。
    而該條所謂「法律有規定者」，係指同法第159 條之1 至第
    159 條之5 及第206 條等規定。又按醫師法第12條第1 項規
    定：「醫師執行業務時，應製作病歷，並簽名或蓋章及加註
    執行年、月、日。第二項規定：前項病歷，除應於首頁載明
    病人姓名、出生年、月、日、性別及住址等基本資料外，其
    內容至少應載明下列事項：一、就診日期。二、主訴。三、
    檢查項目及結果。四、診斷或病名。五、治療、處置或用藥
    等情形。六、其他應記載事項。」因此，醫師執行醫療業務
    時，不論患者是因病尋求診療，或因特殊目的而就醫，醫師
    於診療過程中，應依醫師法之規定，製作病歷，此一病歷之
    製作，均屬醫師於醫療業務過程中所須製作之紀錄文書，而
    且每一醫療行為均屬可分，因其接續之看診行為而構成醫療
    業務行為，其中縱有因訴訟目的，例如被毆傷而尋求醫師之
    治療，對醫師而言，仍屬其醫療業務行為之一部分，仍應依
    法製作病歷，則該病歷仍屬業務上所製作之紀錄文書，與通
    常之醫療行為所製作之病歷無殊，自屬刑事訴訟法第159 條
    之4 第2款 所稱從事業務之人於業務上所須製作之紀錄文書
    ，而診斷證明書係依病歷所轉錄之證明文書，自屬本條項之
    證明文書（最高法院97年台上字第666 號判決參照）。查卷
    附之行政院衛生署豐原醫院診斷證明書，究其性質上雖屬被
    告以外之人於審判外之書面陳述，仍不失為從事醫療業務之
    人於業務上所製作之證明文書，且醫院與告訴人不過形同一
    般醫院與病患關係，與被告亦無仇隙，自無顯不可信之情況
    ，揆之前揭說明，依刑事訴訟法第159 條之4 第2 款規定，
    應認有證據能力。
三、卷附臺灣省臺中縣區車輛行車事故鑑定委員會函附之鑑定意
    見書及臺灣省車輛行車事故覆議鑑定委員會函旨說明，均係
    屬刑事訴訟法第206 條之鑑定報告，且係檢察官依同法第20
    8 條之規定囑託具公信力之專業鑑定機關所為，依同法第15
    9 條第1 項之除外規定（參照該條立法理由），前開函附鑑
    定意見書及函旨說明自得為證據。
四、又被告以外之人於審判外之陳述，雖不符刑事訴訟法第159
    條之1 至同條例第159 條之4 規定，而經當事人於審判程序
    同意作為證據，法院審酌該言詞陳述或書面陳述作成時之情
    況，認為適當者，亦得為證據；當事人、代理人或辯護人於
    法院調查證據時，知有第159 條第1 項不得為證據之情形，
    而未於言詞辯論終結前聲明異議者，視為有前項之同意，刑
    事訴訟法第159 條之5 第1 項、第2 項定有明文。其立法意
    旨在於傳聞證據未經當事人之反對詰問予以核實，原則上先
    予排除，惟若當事人已放棄詰問或未聲明異議，基於證據資
    料愈豐富，愈有助於真實發現之理念，且強化言詞辯論原則
    ，法院自可承認該傳聞證據例外擁有證據能力。經查，本案
    下列使用之道路交通事故調查報告表、道路交通事故現場圖
    、臺中縣警察局道路交通事故肇事人自首情形紀錄表，其本
    質上，係司法警察針對本件具體個案，於調查證據及犯罪情
    形時所製作，不具備例行性、公示性之要件，自非刑事訴訟
    法第159 之4 第1 款所指公務員職務上製作之紀錄文書、證
    明文書，亦非同條第3 款規定與上述公文書具有同等程度可
    信性之文書（最高法院98年度台上字第3258號判決意旨參照
    ），是其性質上均屬傳聞證據。惟檢察官、被告對上開證據
    之證據能力均未聲明異議，可認為均同意作為證據，本院審
    酌該等證據之取得過程並無瑕疵，與本案待證事實間復具有
    相當之關聯性，以之為本案證據尚無不當，足認為得為本案
    之證據，是依刑事訴訟法第159 條之5 之規定，均有證據能
    力。
五、至卷附之交通事故現場採證照片、車損照片等，係屬機械性
    紀錄特徵，也就是認識對象的是照相鏡頭，透過鏡頭形成的
    畫面映寫入膠卷，然後還原於照相紙上，故照相中不含有人
    的供述要素，在現實情形與作為傳達結果的照相，在內容上
    的一致性是透過機械的正確性來加以保障的，在照相中，並
    不存在人對現實情形的知覺、記憶，在表現時經常可能發生
    的錯誤（如知覺的不準確、記憶隨時間推移而發生的變化）
    ，故照相當然是非供述證據，並無傳聞法則之適用，惟卷附
    上開照片既係透過相機拍攝後經沖印所得，且與本案犯罪事
    實具有關聯性，且被告對於卷內所附之上揭照片亦未主張係
    執法人員或告訴人（指告訴人所提供之照片）違法取得，經
    查又無不得作為證據之事由，依法自得作為證據，而有證據
    能力。
貳、得心證之理由
一、訊據被告徐政凱固坦承於上開時、地，騎乘車牌號碼333 －
    GQX 號機車，沿臺中市○○區○○路2 段93巷由北往南方向
    行駛，行經雅潭路2 段93巷12-8號章正公司前10餘公尺時，
    欲行駛至左前方之章正公司，與告訴人郭慧君騎乘之車牌號
    碼F8S －367 號機車發生擦撞之事實，然辯稱：伊當時有打
    方向燈，看後方沒有車子，放慢車速，還沒轉彎，不知道為
    什麼就發生擦撞了云云。惟查：
  (一)被告於上開時、地，騎乘車牌號碼333 －GQX 號機車與告訴
    人郭慧君騎乘之車牌號碼F8S －367 號機車擦撞肇事，致告
    訴人受傷之事實，業經被告於警詢、偵查及本院審理時坦承
    在卷，並經證人即告訴人郭慧君於警詢及本院審理時證述甚
    詳，且有道路交通事故現場圖、道路交通事故調查報告表（
    一）、（二）、行政院衛生署豐原醫院診斷證明書各1 份及
    現場與肇事汽、機車相片共37張在卷可稽，足認被告此部分
    之自白與事實相符，應堪採信。故被告肇事致告訴人受傷之
    事實，應可認定。
  (二)又肇事地點即臺中市○○區○○路2 段93巷為劃有分向限制
    線之2 車道道路，有道路交通事故現場圖、道路交通事故調
    查報告表（一）及現場照片足憑（見他卷卷第15至16頁）。
    而肇事當時被告騎乘車牌號碼333 －GQX 號機車，沿臺中市
    ○○區○○路2 段93巷由北往南方向行駛，行經雅潭路2 段
    93巷12-8號章正公司前10餘公尺時，被告欲行駛至左前方之
    章正公司，即貿然向左變換車道至來車道（即對向車道），
    適遇告訴人郭慧君騎乘車牌號碼F8S －367 號機車，亦沿臺
    中市○○區○○路2 段93巷由北往南方行駛，於行駛至被告
    所駕駛之機車左後方之際（告訴人騎乘機車右側車頭與被告
    騎乘機車左後車輪平行，兩車間距約0.5 公尺），被告即貿
    然向左變換車道至來車道（即對向車道），被告騎乘機車左
    後側因而撞擊告訴人騎乘機車之右前側，告訴人閃避不及，
    因而人車倒地等情，亦據證人即告訴人郭慧君於本院審理時
    證述甚詳（見本院卷第10頁背面至11頁）。
  (三)再被告所騎乘之機車係左側車身受損（包括煞車把手、左後
    照鏡、左後側板、蓋等板件），而告訴人所騎乘之機車係車
    頭、右側車身一情，亦據被告供述（見偵卷第7 頁）、證人
    郭慧君於本院審理時證述在卷（見本院卷第10頁背面），並
    有機車車損照片附卷足憑（見偵卷第10至27頁）。倘被告尚
    未向左側行駛即遭告訴人撞及，被告騎乘機車受損部位應係
    在車車後方，而告訴人所騎乘機車受損部位則係在機車正前
    方，故證人郭慧君證稱：伊騎乘機車右側車頭與被告騎乘機
    車左後車輪平行，兩車間距約0.5 公尺時，被告即貿然向左
    變換車道至來車道，被告騎乘機車左後側因而撞擊伊騎乘機
    車之右前側等語，即非無據。復徵之卷附之道路交通事故現
    場圖、肇事現場照片，被告所騎乘之機車係倒臥在雅潭路2
    段93巷順向車道右側路邊，告訴人所騎乘機車則係沿雅潭路
    2 段93巷來車道距離路邊2.6 公尺處倒地，刮地痕由北往南
    、由路中往路邊延伸，最後倒臥在雅潭路2 段93巷來車道路
    邊。準此，依據告訴人所騎乘機車在雅潭路2 段93巷來車道
    向左傾倒滑行之動態觀之，而被告騎乘機車倒臥在雅潭路2
    段93巷順向車道右側路邊之動態觀之，顯見被告係向左側車
    道（來車道）行駛之際，擦撞告訴人騎乘機車右前車頭部位
    ，故告訴人騎乘之機車始向左側傾倒滑行。是此益足證證人
    郭慧君證述遭被告駕車撞及等語，核與事證相符，實堪採信
    。另本件道路交通事故前經檢察官送請鑑定結果，認被告駕
    駛車牌號碼333 －GQX 號機車，在直路處所未讓同方向左後
    方直行來車先行，即向左欲變換車道左轉，為肇事原因，有
    （改制前）臺灣省臺中縣區車輛行車事故鑑定委員會99年12
    月1日 中縣鑑字第0995503166號函附鑑定意見書及臺灣省車
    輛行車事故覆議鑑定委員會100 年1 月24日府覆議字第1006
    200327號函各1 份附卷可憑（見偵卷第28至30、32頁），與
    本院認定之事實相符，益足證被告確有過失，故被告所辯顯
    係卸責之詞，不足採信。
  (四)按汽車（包括機器腳踏車）在未劃設慢車道之雙向二車道行
    駛時，在劃有分向限制線之路段，不得駛入來車之車道內；
    機器腳踏車變換車道時，應讓直行車先行，並注意安全距離
    ，道路交通安全規則第97條第1 項第2 款、第99條第1 項第
    3 款分別訂有明文。被告騎乘機車自應盡上開注意義務，依
    附卷之交通事故調查報告（一）、（二）所載所示，當時天
    候晴、日間自然光線、路面乾燥、無缺陷及障礙物、視距良
    好，又無其他不能注意之情形，竟疏於注意及此，貿然左轉
    ，以致肇事，其應負過失罪責甚明，且被告之過失犯行與告
    訴人之傷害間顯有相當因果關係。從而，本案事證明確，被
    告過失犯行堪以認定，應依法論科。
二、核被告徐政凱所為，係犯刑法第284 條第1 項前段之過失傷
    害罪。又被告於肇事後，在未經有偵查權之機關或公務員發
    覺為犯嫌前，向到場處理本件車禍之警員承認為肇事人，有
    臺中縣警察局道路交通事故肇事人自首情形紀錄表附卷可稽
    （見他卷第14頁背面），堪認被告係對於未發覺之罪自首而
    受裁判，應依刑法第62條前段規定減輕其刑。爰審酌被告就
    本件車禍過失程度之輕重、告訴人所受傷勢情形，被告迄未
    與被害人達成和解，取得告訴人諒解之態度等一切情狀，量
    刑如主文所示之刑，並諭知易科罰金之折算標準。
據上論結，應依刑事訴訟法第299 第1 項前段，刑法第284 條第
1 項前段、第62條前段、第41條第1 項前段，刑法施行法第1 條
之1 ，判決如主文。
本案經檢察官林秀菊到庭執行職務。
中    華    民    國   100    年    5     月    23    日
                      交通法庭  法  官  楊文廣
以上正本證明與原本無異。
如不服本判決應於收受判決後10日內向本院提出上訴書狀，並應
敘述具體理由；其未敘述上訴理由者，應於上訴期間屆滿後20日
內向本院補提理由書（均須按他造當事人之人數附繕本）「切勿
逕送上級法院」。
                                書記官  紀俊源
中    華    民    國   100    年    5     月    23    日
附錄論罪科刑法條
刑法第284條第1項
因過失傷害人者，處6 月以下有期徒刑、拘役或5 百元以下罰金
，致重傷者，處1 年以下有期徒刑、拘役或5 百元以下罰金。